【裁判字號】    98,聲,17
【裁判日期】    980710
【裁判案由】    聲請保全證據
【裁判全文】
臺北高等行政法院裁定
                                        98年度聲字第17號
聲  請  人  甲○○
相  對  人  臺北縣樹林市公所
代  表  人  乙○○市長）住同.
相  對  人  臺北縣政府
代  表  人  丙○○縣長）住同.
上列當事人因公寓大廈管理條例事件聲請保全證據，本院裁定如
下：
    主  文
聲請駁回。
聲請程序費用由聲請人負擔。
    理  由
一、按「證據有滅失或礙難使用之虞，或經他造同意者，得向法
    院聲請保全；就確定事、物之現狀有法律上利益並有必要時
    ，亦得聲請為鑑定、勘驗或保全書證。」、「保全證據之聲
    請，應表明下列各款事項……依該證據應證之事實。四、應
    保全證據之理由（第1 項）。前項第1 款及第4 款之理由，
    應釋明之（第2 項）。」、「釋明事實上之主張者，得用可
    使法院信其主張為真實之一切證據。但依證據之性質不能即
    時調查者，不在此限。」分別為行政訴訟法第176 條準用民
    事訴訟法第368條第1項、第370條第1項第3款、第4 款、第2
    項、第284 條所規定。所謂保全證據應證之事實，係指所保
    全之證據在行政訴訟中究係證明如何之待證事實；所謂應保
    全證據之理由，係指須表明證據有滅失或礙難使用之虞，或
    經他造同意之事實；所謂釋明，係指可使法院信其主張為真
    實之得以即時為調查之證據。又證據保全之立法意旨，係鑑
    於證據之調查，本應於訴訟繫屬後已達調查之程度，且有調
    查必要者，始得為之，但於此之前，如該證據有滅失或有礙
    難使用之虞，卻不能立即調查，將因證據之滅失或情事變更
    而礙難使用，致影響日後裁判之正確性，故特設此制以為預
    防。是倘本案訴訟已繫屬於法院，且已達可以調查證據之程
    度者，即無聲請保全證據之必要（最高法院96年度台抗字第
    119號、92年度台抗字第502號裁定參照）。
二、本件聲請意旨略以，其聲請保全之證據為(1)相對人臺北縣樹
    林市公所兼法定代理人乙○○部分：臺北縣樹林市公所核准
    函北縣樹工字第0950007446號函，同意核准全球台北人社區
    管理委員會申請94年度改選變更報備案，所有申請報備文件
    、辦理核准相關之文件，以及市公所簽辦公文。(2)相對人臺
    北縣政府兼法定代理人丙○○部分：Ａ、前項(1)相對人臺北
    縣樹林市公所核准報備之文件，報請建檔於臺北縣政府之所
    有文件資料。Ｂ、本件臺北縣政府訴願審議委員會所為北府
    訴決字第0980086260號訴願決定、所有相關之文件，以及審
    議本件之審議委員會會議記錄云云。
三、經查，聲請人已於98年5 月20日提起公寓大廈管理條例之本
    案訴訟，經本院以98年度訴字第987 號受理在案，是以，本
    案訴訟程序已達可以調查證據之程度，聲請人自應於本案訴
    訟程序中直接聲請調查證據，無另為保全證據之必要。況相
    對人就其保管之卷證資料，既已因聲請人提起上揭訴訟，業
    經檢送至本院在案，此亦有本院機關維護作業系統列印資料
    在卷為憑，則各該卷證資料即無聲請人所稱滅失或礙難使用
    之虞之情事。至聲請人所稱其他未經檢送之證據，聲請人就
    此並未表明有何不能於一般調查程序中進行調查之情形，亦
    未釋明該證據確有何滅失或礙難使用之虞，自難認有聲請保
    全證據之合法性及必要性，是其聲請保全證據，揆諸首揭規
    定自有未合，應予駁回。
四、爰依行政訴訟法第104 條、民事訴訟法第95條、第78條之規
    定裁定如主文。
中    華    民    國    98    年    7     月    10    日
                    臺北高等行政法院第一庭
                              審判長法  官  王立杰
                                    法  官  許麗華
                                    法  官  楊得君
上為正本係照原本作成。
如不服本裁定，應於送達後10日內向本院提出抗告狀（須按他造
人數附繕本）。
中    華    民    國    98    年    7     月    10    日
                                    書記官  徐子嵐


司法院資訊處製作；財團法人民間司法改革基金會備份。
